---
title: "Equivalencias posibles entre propiedades por descripción"
author: "Arzobispado"
date: "`r Sys.Date()`"
output:
  html_document:
    code_folding: hide
    warning: false
    message: false
---

```{r setup, include=FALSE}
knitr::opts_chunk$set(echo = TRUE, warning = FALSE, message = FALSE)
```

```{r librerias}
library(readxl)
library(dplyr)
library(tidyr)
library(stringr)
library(purrr)
library(readr)
library(leaflet)
library(htmltools)
library(igraph)
library(stringdist)
```

## 1) Parámetros de entrada

En esta sección se define el archivo de Excel y los nombres de las hojas.

- **archivo_excel**: Excel que contiene la hoja `tabla única` y la hoja `catálogo`.
- **hoja_tabla_unica**: hoja con la tabla única de propiedades.
- **hoja_catalogo**: hoja con el catálogo de orígenes (`Origen`, `ID origen`, `Descripción`, etc.).

```{r parametros}
# Ruta al Excel (ajustar al nombre real del archivo)
archivo_excel    <- "Tabla_unica.xlsx"
hoja_tabla_unica <- "Tabla unica"
hoja_catalogo    <- "Catalogo"

# Encabezados:
# - Tabla única: encabezados en fila 3 -> skip = 2
# - Catálogo: encabezados en fila 1 -> skip = 0
skip_tabla_unica <- 2
skip_catalogo    <- 0
```

## 2) Lectura de datos

Para evitar “demasiadas equivalencias”, este flujo usa **`Tabla única` como filtro maestro**:

- Solo se buscan equivalencias entre `ID_propiedad` que estén en `Tabla única` (y por lo tanto ya tienen el trabajo de consolidación previo).
- El mapa muestra **solo** las direcciones oficiales de las `ID_propiedad` que quedaron en alguna equivalencia.

```{r leer-datos}
tabla_unica_raw <- read_excel(
  archivo_excel,
  sheet     = hoja_tabla_unica,
  skip      = skip_tabla_unica,
  col_names = TRUE
)

catalogo_raw <- read_excel(
  archivo_excel,
  sheet     = hoja_catalogo,
  skip      = skip_catalogo,
  col_names = TRUE
)

names(tabla_unica_raw)
names(catalogo_raw)
```

### 2.1) Normalización mínima de columnas

```{r renombrar-columnas}
tabla_unica <- tabla_unica_raw %>%
  rename(
    id_propiedad           = Propiedad_ID,
    descripcion_tabla_unica = `Descripción`
  ) %>%
  mutate(
    id_propiedad = as.character(id_propiedad)
  )

catalogo <- catalogo_raw %>%
  rename(
    origen                 = `Origen`,
    id_origen              = `ID origen`,
    descripcion            = `Descripción`,
    direccion              = `Dirección`,
    direccion_normalizada  = `Dirección normalizada`,
    id_propiedad           = ID_propiedad,
    prioridad_oficial      = `Prioridad dirección oficial x origen`,
    lat                    = lat,
    lon                    = lon,
    fuente_geo             = fuente_geo,
    precision_geo          = `precisión_geo`,
    observaciones          = observaciones
  ) %>%
  mutate(
    id_origen = as.character(id_origen),
    id_propiedad = as.character(id_propiedad),
    prioridad_oficial_num = suppressWarnings(as.numeric(prioridad_oficial)),
    lat = suppressWarnings(as.numeric(lat)),
    lon = suppressWarnings(as.numeric(lon))
  )

glimpse(tabla_unica)
glimpse(catalogo)
```

## 3) Limpieza y normalización de descripciones

Se normalizan las descripciones para poder compararlas:

- Mayúsculas
- Quitar espacios múltiples
- Quitar puntos y otros signos simples

Si querés algo más agresivo (quitar tildes, etc.) se puede extender la función.

```{r normalizar-descripciones}
normalizar_descripcion <- function(x) {
  x %>%
    str_to_upper() %>%
    str_replace_all("[[:punct:]]+", " ") %>%
    str_replace_all("\\s+", " ") %>%
    str_trim()
}

catalogo <- catalogo %>%
  mutate(
    desc_norm = normalizar_descripcion(descripcion)
  )

tabla_unica <- tabla_unica %>%
  mutate(
    desc_norm = normalizar_descripcion(descripcion_tabla_unica)
  )
```

## 4) Dirección oficial por `ID_propiedad`

Acá elegimos **una fila oficial por cada `ID_propiedad`** (la de menor `Prioridad dirección oficial x origen`).  
En empate, desempata por `Origen` y luego por `ID origen`.

```{r direccion-oficial-por-propiedad}
prioridad_origen <- c("Índice GCBA", "Índice de propiedad", "Templos", "Entes dependientes", "Alquileres", "Eduardo", "Relevamiento")

oficial_por_propiedad <- catalogo %>%
  filter(!is.na(id_propiedad), id_propiedad != "") %>%
  semi_join(tabla_unica %>% distinct(id_propiedad), by = "id_propiedad") %>%
  mutate(
    orden_origen = match(origen, prioridad_origen),
    orden_origen = if_else(is.na(orden_origen), 999L, as.integer(orden_origen)),
    prioridad_oficial_num = if_else(is.na(prioridad_oficial_num), 999999, prioridad_oficial_num)
  ) %>%
  arrange(id_propiedad, prioridad_oficial_num, orden_origen, id_origen) %>%
  group_by(id_propiedad) %>%
  slice(1) %>%
  ungroup() %>%
  transmute(
    id_propiedad,
    id_origen_oficial = id_origen,
    origen_oficial    = origen,
    descripcion_oficial = descripcion,
    desc_norm,
    direccion_oficial = coalesce(direccion_normalizada, direccion),
    lat, lon
  )

glimpse(oficial_por_propiedad)
```

## 5) Nuevas equivalencias entre `ID_propiedad` por similitud de descripción oficial

Se comparan descripciones oficiales entre propiedades distintas y se generan candidatos cuando la similitud es alta.

Parámetros:

- `similaridad_min`: entre 0 y 1 (más alto = más estricto). Recomendado 0.92–0.97 para Jaro-Winkler.

```{r parametros-similitud}
similaridad_min <- 0.94

# Proximidad máxima para considerar equivalencia (metros)
max_dist_m <- 100
```

```{r equivalencias-por-descripcion-oficial}
#
# Distancia aproximada sobre la Tierra (WGS84) en metros (fórmula de Haversine).
# Evita traer dependencias extra.
haversine_m <- function(lat1, lon1, lat2, lon2) {
  to_rad <- pi / 180
  lat1 <- lat1 * to_rad
  lon1 <- lon1 * to_rad
  lat2 <- lat2 * to_rad
  lon2 <- lon2 * to_rad
  dlat <- lat2 - lat1
  dlon <- lon2 - lon1
  a <- sin(dlat / 2)^2 + cos(lat1) * cos(lat2) * sin(dlon / 2)^2
  c <- 2 * asin(pmin(1, sqrt(a)))
  6371000 * c
}

df <- oficial_por_propiedad %>%
  filter(!is.na(desc_norm), desc_norm != "")

# Excluir casos que no querés usar para equivalencias
# (descripción oficial normalizada, en mayúsculas sin signos de puntuación)
exclude_keywords <- c("UNIDAD COMERCIAL", "AVERIGUAR")
df <- df %>%
  filter(
    !str_detect(desc_norm, paste(exclude_keywords, collapse = "|"))
  )

# Bloqueo (ajustable) para evitar comparar todo con todo:
df <- df %>%
  mutate(
    # primeras 2 palabras + largo (reduce muchísimo los cruces espurios)
    w1 = word(desc_norm, 1),
    w2 = word(desc_norm, 2),
    bloque = paste0(w1, "_", w2, "_", nchar(desc_norm))
  )

candidatos <- df %>%
  inner_join(df, by = "bloque", suffix = c("_A", "_B")) %>%
  filter(id_propiedad_A < id_propiedad_B) %>%
  mutate(
    dist_jw = stringdist(desc_norm_A, desc_norm_B, method = "jw", p = 0.1),
    similitud = 1 - dist_jw,
    dist_m = haversine_m(lat_A, lon_A, lat_B, lon_B)
  ) %>%
  filter(similitud >= similaridad_min) %>%
  filter(!is.na(dist_m), dist_m <= max_dist_m) %>%
  arrange(desc(similitud))

tabla_equivalencias_propiedad <- candidatos %>%
  transmute(
    id_propiedad_A,
    id_origen_A = id_origen_oficial_A,
    direccion_origen_A = direccion_oficial_A,
    id_propiedad_B,
    id_origen_B = id_origen_oficial_B,
    direccion_origen_B = direccion_oficial_B,
    tipo = "automático",
    comentario = paste0(
      "descripción oficial similar (similitud=", round(similitud, 3),
      ", distancia=", round(dist_m, 0), "m)"
    ),
    activa = "sí"
  )

# Agregar el mismo "grupo de equivalencias" que usa el mapa
g_tmp <- graph_from_data_frame(
  d = tabla_equivalencias_propiedad %>%
    select(from = id_propiedad_A, to = id_propiedad_B),
  directed = FALSE
)
comp_tmp <- components(g_tmp)
mapa_grupos <- tibble(
  id_propiedad = names(comp_tmp$membership),
  grupo_equiv = as.integer(comp_tmp$membership)
)

tabla_equivalencias_propiedad <- tabla_equivalencias_propiedad %>%
  left_join(
    mapa_grupos %>% rename(id_propiedad_A = id_propiedad),
    by = "id_propiedad_A"
  ) %>%
  arrange(grupo_equiv, id_propiedad_A, id_propiedad_B) %>%
  select(grupo_equiv, everything())

tabla_equivalencias_propiedad
```

## 7) Mapa de equivalencias por grupo

En este mapa se muestran las direcciones de los `id_origen` que participan en alguna equivalencia.  
Los `id_origen` que pertenecen al **mismo grupo de equivalencias** (cadena de A–B–C…) aparecen con el **mismo color**.

Se asume que en la hoja `catálogo` existen columnas `Dirección`, `lat` y `lon` con la georreferenciación de cada `id_origen`.

```{r mapa-equivalencias}
if (exists("tabla_equivalencias_propiedad") && nrow(tabla_equivalencias_propiedad) > 0) {

  # Armar grafo de equivalencias (componentes conexas = grupos)
  g <- graph_from_data_frame(
    d = tabla_equivalencias_propiedad %>%
      select(from = id_propiedad_A, to = id_propiedad_B),
    directed = FALSE
  )

  comp <- components(g)

  nodos_comp <- tibble(
    id_propiedad = names(comp$membership),
    grupo_equiv = as.integer(comp$membership)
  )

  # Unir con dirección oficial por propiedad para obtener dirección y coordenadas
  puntos_equiv <- nodos_comp %>%
    left_join(oficial_por_propiedad, by = "id_propiedad") %>%
    filter(
      !is.na(lat), !is.na(lon),
      lat > -90, lat < 90,
      lon > -180, lon < 180
    )

  if (nrow(puntos_equiv) == 0) {
    message("No hay coordenadas válidas para los id_origen en equivalencias; no se genera mapa.")
  } else {

    grupos_unicos <- sort(unique(puntos_equiv$grupo_equiv))

    pal_grupo <- colorFactor(
      palette = "Set3",
      domain  = grupos_unicos
    )

    labels_equiv <- with(puntos_equiv, paste0(
      if_else(!is.na(descripcion_oficial) & descripcion_oficial != "",
              paste0("<b>", descripcion_oficial, "</b><br/>"),
              ""),
      "ID_propiedad: ", id_propiedad, "<br/>",
      "Origen oficial: ", origen_oficial, "<br/>",
      "ID origen oficial: ", id_origen_oficial, "<br/>",
      if_else(!is.na(direccion_oficial) & direccion_oficial != "",
              paste0("Dirección oficial: ", direccion_oficial, "<br/>"),
              ""),
      "Grupo de equivalencia: ", grupo_equiv
    ) %>% lapply(HTML))

    m_equiv <- leaflet(
      data    = puntos_equiv,
      # Usar CRS por defecto (Leaflet/EPSG3857) para asegurar que los tiles de mapa base carguen bien.
      options = leafletOptions()
    ) %>%
      addProviderTiles(
        providers$CartoDB.Voyager,
        group = "CartoDB Voyager",
        options = providerTileOptions(opacity = 0.9)
      ) %>%
      addProviderTiles(
        providers$OpenStreetMap.Mapnik,
        group = "OpenStreetMap",
        options = providerTileOptions(opacity = 0.6)
      ) %>%
      addLayersControl(
        baseGroups = c("CartoDB Voyager", "OpenStreetMap"),
        options = layersControlOptions(collapsed = FALSE)
      ) %>%
      addCircleMarkers(
        lng = ~lon, lat = ~lat,
        radius = 6,
        stroke = TRUE, weight = 1,
        fillOpacity = 0.9,
        color = "#333333",
        fillColor = ~pal_grupo(grupo_equiv),
        label = labels_equiv,
        labelOptions = labelOptions(textsize = "12px", direction = "auto"),
        group = "Equivalencias"
      )

    # Leyenda custom con scroll para que no se entrecorte (16-40 grupos).
    colores_leg <- pal_grupo(grupos_unicos)
    items_leg <- paste0(
      "<div style='display:flex;align-items:center;gap:6px;margin:2px 4px;'>",
      "<span style='width:10px;height:10px;background:", colores_leg,
      ";display:inline-block;border-radius:2px;'></span>",
      "<span>", grupos_unicos, "</span>",
      "</div>"
    )
    legend_html <- paste0(
      "<div style='background:rgba(255,255,255,0.9);padding:6px 8px;border-radius:4px;",
      "max-height:160px;overflow:auto;box-shadow:0 1px 4px rgba(0,0,0,0.2);'>",
      "<div style='font-weight:bold;margin-bottom:4px;'>Grupo de equivalencias</div>",
      paste(items_leg, collapse = ""),
      "</div>"
    )

    m_equiv <- m_equiv %>%
      addControl(
        html = legend_html,
        position = "bottomright"
      )

    # Intentar centrar en el promedio de las coordenadas
    centro_lon <- mean(puntos_equiv$lon, na.rm = TRUE)
    centro_lat <- mean(puntos_equiv$lat, na.rm = TRUE)

    m_equiv <- m_equiv %>%
      setView(lng = centro_lon, lat = centro_lat, zoom = 12)

    m_equiv
  }

} else {
  message("No hay equivalencias generadas; tabla_equivalencias_propiedad está vacía.")
}
```

## 8) Exportar a Excel / CSV

Podés exportar el resultado a CSV o Excel para seguir trabajándolo manualmente.

```{r exportar, eval=TRUE}
# A CSV
readr::write_csv(tabla_equivalencias_propiedad, "equivalencias_propiedades_por_descripcion_oficial.csv")

# A Excel (requiere el paquete writexl)
# install.packages("writexl")
# writexl::write_xlsx(list(equivalencias = tabla_equivalencias),
#                     path = "equivalencias_propiedades_por_descripcion.xlsx")
```
