---
title: "Georreferenciación Índice PBA"
author: "Celina Grau baena"
date: "2026-01-09"
output: 
  html_document:
    code_folding: hide
    warning: false
    message: false
---

```{r setup, include=FALSE}
knitr::opts_chunk$set(echo = FALSE, warning = FALSE, message = FALSE)
```

```{r}
library(sf)
library(dplyr)
library(leaflet)
library(readr)
library(purrr)
library(tidyr)
library(viridisLite)
library(stringr)
library(htmltools)

```


# 1) Tabla índice PBA
```{r}
df_pba <- read_csv("PBA indice.csv", show_col_types = FALSE)

```


# 2) Normalizar claves y construir PDA como en ARBA

En tu índice:
- `partido_pdo` identifica el partido (número de 3 dígitos)
- `partida` es un número de hasta 6 dígitos

En los shapefiles de parcelas, el campo `PDA` viene como:
`PPPXXXXXX` = partido (3 dígitos con ceros a la izquierda) + partida (6 dígitos con ceros).

Construyo ese mismo `PDA` en el índice para poder unir contra los shapefiles:

```{r}
df_pba <- df_pba %>%
  mutate(
    partido_pdo = as.character(partido_pdo),
    partida     = as.character(partida),
    PDA = paste0(
      sprintf("%03d", as.integer(partido_pdo)),
      sprintf("%06d", as.integer(partida))
    )
  )

```


# 3) Leer y unir todas las parcelas de los partidos presentes en el índice

Cada carpeta de parcelas sigue el patrón `NNN_parcela` (por ejemplo: `004_parcela`),
y dentro está el archivo `110101.shp`. A partir de `partido_pdo` armo el nombre de
carpeta y leo el shapefile correspondiente.

```{r}
# partidos presentes en el índice
partidos_unicos <- df_pba %>%
  distinct(partido_pdo) %>%
  pull(partido_pdo)

# función para leer el shapefile de parcelas de un partido
leer_parcela_partido <- function(pdo) {
  carpeta  <- sprintf("%03d_parcela", as.integer(pdo))
  ruta_shp <- file.path(carpeta, "110101.shp")
  
  if (!file.exists(ruta_shp)) {
    warning("No se encontró shapefile para partido ", pdo, " en ", ruta_shp)
    return(NULL)
  }
  
  shp <- st_read(ruta_shp, quiet = TRUE)
  
  # agrego el código de partido y convierto PDA a texto
  shp %>%
    mutate(
      partido_pdo = as.character(as.integer(pdo)),
      PDA         = as.character(PDA)
    )
}

# leer y unir todas las parcelas
parc_todos <- map(partidos_unicos, leer_parcela_partido) %>%
  compact() %>%
  do.call(rbind, .)

parc_todos
```

# 4) Filtrar solo las parcelas que están en el índice PBA (via PDA)

Ahora cruzo directamente por `PDA`, que es la clave construida
como `PPPXXXXXX` en ambas tablas.

```{r}
parc_mias <- parc_todos %>%
  inner_join(
    df_pba %>% select(PBA_ID, PDA, partido_pdo, nombre_partido, C, S, MZ, PA),
    by = "PDA"
  ) %>%
  # IMPORTANTE: usar partido_pdo del ÍNDICE (partido_pdo.y), no del shapefile
  # porque el índice es la fuente de verdad sobre a qué partido pertenece cada parcela
  mutate(partido_pdo = partido_pdo.y) %>%
  select(-partido_pdo.x, -partido_pdo.y)

parc_mias
```

# 5) Leer departamentos y calcular conteo de parcelas por partido

En el shapefile de departamentos, el nombre de partido está en `NAM`.
Voy a unir por nombre (`nombre_partido` ↔ `NAM`) normalizando ambos
para evitar problemas con puntos, espacios, mayúsculas, etc.

```{r}
deptos <- st_read("000_departamentos/070121.shp", quiet = TRUE)

# función para normalizar nombres (quitar puntos, espacios extra, etc.)
normalizar_nombre <- function(x) {
  x %>%
    toupper() %>%
    stringr::str_replace_all("\\.", "") %>%
    stringr::str_replace_all("\\s+", " ") %>%
    stringr::str_trim()
}

# mapeo manual para casos donde la normalización no funciona
# (nombre en índice → nombre en shapefile)
mapeo_nombres <- tibble(
  nombre_indice = c("Esteban Etcheberría", "Gral. Pueyrredón", "Gral Rodriguez", "José C.Paz"),
  nombre_shape = c("Esteban Echeverría", "General Pueyrredón", "General Rodríguez", "José C. Paz")
)

# conteo de parcelas por partido según el índice
conteo_partidos <- parc_mias %>%
  st_drop_geometry() %>%
  mutate(
    nombre_normalizado = normalizar_nombre(nombre_partido),
    partido_pdo_indice = as.character(partido_pdo)
  ) %>%
  count(partido_pdo_indice, nombre_partido, nombre_normalizado, name = "n_parcelas") %>%
  rename(partido_pdo = partido_pdo_indice)

# preparar conteo con mapeo manual
conteo_con_mapeo <- conteo_partidos %>%
  left_join(mapeo_nombres, by = c("nombre_partido" = "nombre_indice")) %>%
  mutate(
    nombre_shape_mapeo = if_else(!is.na(nombre_shape), nombre_shape, NA_character_)
  )

# unir al shape de departamentos: intentar por nombre normalizado,
# luego por mapeo manual, y finalmente por código de partido
deptos_plot <- deptos %>%
  mutate(
    nombre_partido_shape = NAM,
    nombre_normalizado = normalizar_nombre(NAM),
    partido_pdo_shape = as.character(as.integer(CCA))
  ) %>%
  # intentar join por nombre normalizado
  left_join(
    conteo_partidos %>% select(nombre_normalizado, nombre_partido, n_parcelas),
    by = "nombre_normalizado"
  ) %>%
  # si no matcheó, intentar por mapeo manual
  left_join(
    conteo_con_mapeo %>%
      filter(!is.na(nombre_shape_mapeo)) %>%
      select(nombre_shape_mapeo, nombre_partido_mapeo = nombre_partido, n_parcelas_mapeo = n_parcelas),
    by = c("nombre_partido_shape" = "nombre_shape_mapeo")
  ) %>%
  # si aún no matcheó, usar el código de partido (esto es importante para distinguir partidos)
  left_join(
    conteo_partidos %>% 
      select(partido_pdo, nombre_partido_codigo = nombre_partido, n_parcelas_codigo = n_parcelas),
    by = c("partido_pdo_shape" = "partido_pdo")
  ) %>%
  mutate(
    # priorizar: nombre normalizado > mapeo manual > código
    nombre_partido = case_when(
      !is.na(nombre_partido) ~ nombre_partido,
      !is.na(nombre_partido_mapeo) ~ nombre_partido_mapeo,
      !is.na(nombre_partido_codigo) ~ nombre_partido_codigo,
      TRUE ~ nombre_partido_shape
    ),
    n_parcelas = case_when(
      !is.na(n_parcelas) ~ n_parcelas,
      !is.na(n_parcelas_mapeo) ~ n_parcelas_mapeo,
      !is.na(n_parcelas_codigo) ~ n_parcelas_codigo,
      TRUE ~ 0L
    )
  ) %>%
  select(-nombre_normalizado, -partido_pdo_shape, 
         -nombre_partido_mapeo, -nombre_partido_codigo,
         -n_parcelas_mapeo, -n_parcelas_codigo) %>%
  replace_na(list(n_parcelas = 0))

deptos_plot
```
# 6) Leer propiedades de CABA

```{r}
# leer tabla de propiedades de CABA
# Encabezados en fila 3; columnas: Propiedad_ID, Descripción, Dirección oficial, Ubicación, Localidad, Lat, Long, etc.
propiedades_caba_raw <- read_csv("Tabla única v4.csv", skip = 2, show_col_types = FALSE) %>%
  filter(Localidad == "CABA") %>%
  # función para priorizar fuentes según el orden especificado
  mutate(
    fuente_priorizada = map_chr(`Fuentes disponibles`, function(fuentes_str) {
      # orden de prioridad (color si hay varias fuentes): 1 Templos, 2 Alquileres, 3 Índice GCBA, 4 Destinos
      prioridades <- c("Templos", "Alquileres", "Índice GCBA", "Destinos")
      pat_destinos <- regex("destinos?", ignore_case = TRUE)
      
      if (is.na(fuentes_str) || fuentes_str == "") {
        return("Sin fuente")
      }
      
      fuentes <- str_split(fuentes_str, "\\s*[,;]\\s*") %>%
        unlist() %>%
        str_trim()
      fuentes <- fuentes[nzchar(fuentes)]
      
      for (prioridad in prioridades) {
        hit <- if (prioridad == "Destinos") {
          any(str_detect(fuentes, pat_destinos))
        } else {
          any(str_detect(fuentes, regex(prioridad, ignore_case = TRUE)))
        }
        if (hit) {
          return(prioridad)
        }
      }
      
      # si no coincide con ninguna prioridad, devolver la primera fuente o "Otra"
      if (length(fuentes) > 0) {
        return(fuentes[1])
      }
      return("Sin fuente")
    })
  )

# limpiar coordenadas: quitar puntos que no son el separador decimal
# formato problemático: -34.589.396 -> -34.589396
# también hay casos como -5.841.806 que deberían ser -58.41806
propiedades_caba <- propiedades_caba_raw %>%
  mutate(
    Lat_str = as.character(Lat),
    Long_str = as.character(Long),
    # Limpiar: reemplazar todos los puntos excepto el primero (que es el decimal)
    # Usar una función que mantenga solo el primer punto
    Lat_clean = if_else(
      str_detect(Lat_str, "\\."),
      paste0(
        str_extract(Lat_str, "^-?\\d+"),  # parte entera con signo
        ".",
        str_replace_all(str_extract(Lat_str, "(?<=\\.).+"), "\\.", "")  # parte decimal sin puntos extra
      ),
      Lat_str
    ),
    Long_clean = if_else(
      str_detect(Long_str, "\\."),
      paste0(
        str_extract(Long_str, "^-?\\d+"),  # parte entera con signo
        ".",
        str_replace_all(str_extract(Long_str, "(?<=\\.).+"), "\\.", "")  # parte decimal sin puntos extra
      ),
      Long_str
    ),
    Lat = as.numeric(Lat_clean),
    Long = as.numeric(Long_clean)
  ) %>%
  # diagnosticar antes de filtrar
  mutate(
    tiene_lat = !is.na(Lat),
    tiene_long = !is.na(Long),
    lat_valida = Lat > -35 & Lat < -34,
    long_valida = Long > -59 & Long < -58
  )

# filtrar solo las que tienen coordenadas válidas para CABA
propiedades_caba <- propiedades_caba %>%
  filter(tiene_lat & tiene_long & lat_valida & long_valida) %>%
  select(-Lat_str, -Long_str, -Lat_clean, -Long_clean, 
         -tiene_lat, -tiene_long, -lat_valida, -long_valida)
```

# 7) Mapa: partidos coloreados (viridis) + parcelas + propiedades CABA

Solo se colorean los partidos que tienen al menos una parcela en el índice.
Cada partido tiene un color (paleta tipo *viridis*) y las parcelas del partido
usan exactamente el mismo color. Además, el mapa se centra en la Provincia de
Buenos Aires y muestra las propiedades de CABA como puntos.

```{r}
# transformar a WGS84 (lat/lon) para Leaflet
deptos_plot_ll <- st_transform(deptos_plot, 4326)
parc_mias_ll   <- st_transform(parc_mias,   4326)

# centroides de parcelas para clustering al hacer zoom out
parc_centroides <- st_centroid(parc_mias_ll)

# partidos con al menos una parcela
deptos_con_parcelas <- deptos_plot_ll %>%
  filter(n_parcelas > 0)

# usar nombre_partido del índice (no normalizado) para la paleta
partidos_sin_caba <- sort(unique(parc_mias_ll$nombre_partido))

# agregar CABA a la lista de partidos para la paleta, pero primero
partidos_con_parcelas <- c("CABA", partidos_sin_caba)

# paleta tipo viridis (buen contraste), un color por partido
# CABA tendrá un color destacado (naranja pastel), el resto usa viridis
# Crear vector de colores viridis para los partidos (sin CABA)
colores_viridis <- viridis(length(partidos_sin_caba), option = "D")

# Crear vector completo con nombres explícitos para asegurar mapeo correcto
# CABA en naranja pastel, resto en viridis
colores_partidos_nombrados <- setNames(
  c("#FFB347", colores_viridis),
  partidos_con_parcelas
)

# Crear función de paleta personalizada para asegurar mapeo correcto
# Esto evita problemas con colorFactor cuando hay nombres similares
pal_partidos_leaflet <- function(x) {
  resultado <- character(length(x))
  for (i in seq_along(x)) {
    if (x[i] == "CABA") {
      resultado[i] <- "#FFB347"
    } else {
      idx <- which(partidos_sin_caba == x[i])
      if (length(idx) > 0) {
        resultado[i] <- colores_viridis[idx]
      } else {
        resultado[i] <- "#808080"  # gris por defecto
      }
    }
  }
  return(resultado)
}

# También crear el objeto colorFactor para la leyenda
pal_partidos_leaflet_factor <- colorFactor(
  palette = colores_partidos_nombrados,
  domain  = partidos_con_parcelas
)

# paleta para fuentes disponibles de propiedades CABA (solo si hay propiedades)
if (nrow(propiedades_caba) > 0) {
  fuentes_disponibles <- sort(unique(propiedades_caba$fuente_priorizada))
  pal_fuentes <- colorFactor(
    palette = "Set3",  # paleta con muchos colores distintos
    domain  = fuentes_disponibles
  )
  
  # leer shapefile de CABA desde la carpeta caba
  # intentar primero con export1.shp, si no existe probar con export2.shp
  ruta_caba_shp <- file.path("caba", "export1.shp")
  if (!file.exists(ruta_caba_shp)) {
    ruta_caba_shp <- file.path("caba", "export2.shp")
  }
  
  if (file.exists(ruta_caba_shp)) {
    caba_raw <- st_read(ruta_caba_shp, quiet = TRUE)
    
    # verificar el CRS y transformar si es necesario
    if (is.na(st_crs(caba_raw))) {
      # si no tiene CRS, asumir que es el mismo que los departamentos
      st_crs(caba_raw) <- st_crs(deptos)
    }
    
    caba_raw <- st_transform(caba_raw, 4326)
    
    # filtrar solo polígonos (POLYGON o MULTIPOLYGON) y eliminar geometrías vacías
    tipos_geom <- as.character(st_geometry_type(caba_raw))
    es_polygon <- tipos_geom %in% c("POLYGON", "MULTIPOLYGON")
    no_vacio <- !st_is_empty(caba_raw)
    
    caba_filtrado <- caba_raw[es_polygon & no_vacio, ]
    
    if (nrow(caba_filtrado) > 0) {
      # si hay múltiples features, unificar en un solo polígono
      if (nrow(caba_filtrado) > 1) {
        caba_geom <- st_geometry(caba_filtrado)
        caba_unificado <- st_union(caba_geom)
      } else {
        caba_unificado <- st_geometry(caba_filtrado)
      }
      
      # crear el objeto sf con el polígono unificado
      caba_polygon <- st_sf(
        nombre_partido = "CABA", 
        n_parcelas = nrow(propiedades_caba), 
        geometry = caba_unificado
      )
    } else {
      # si no hay polígonos válidos, usar bounding box
      caba_bbox <- st_bbox(c(
        xmin = -58.5317, ymin = -34.7050,
        xmax = -58.3352, ymax = -34.5269
      ), crs = 4326)
      
      caba_polygon <- st_as_sfc(caba_bbox) %>%
        st_sf(nombre_partido = "CABA", n_parcelas = nrow(propiedades_caba), .)
    }
  } else {
    # fallback: crear polígono simple de CABA (bounding box aproximado)
    caba_bbox <- st_bbox(c(
      xmin = -58.5317, ymin = -34.7050,
      xmax = -58.3352, ymax = -34.5269
    ), crs = 4326)
    
    caba_polygon <- st_as_sfc(caba_bbox) %>%
      st_sf(nombre_partido = "CABA", n_parcelas = nrow(propiedades_caba), .)
  }
} else {
  # crear paleta vacía y polígono vacío si no hay propiedades
  pal_fuentes <- colorFactor(palette = "Set3", domain = character(0))
  caba_polygon <- st_sf(nombre_partido = "CABA", n_parcelas = 0, geometry = st_sfc(crs = 4326))
}

# bounding box para centrar el mapa en PBA
bb <- st_bbox(deptos_plot_ll)

# crear el mapa base primero
m <- leaflet() %>%
  addProviderTiles(providers$CartoDB.Positron)

# ajustar vista solo si hay datos válidos y el bounding box es razonable
if (length(bb) == 4 && 
    all(!is.na(bb)) && 
    bb["xmin"] < bb["xmax"] && 
    bb["ymin"] < bb["ymax"] &&
    bb["xmin"] > -180 && bb["xmax"] < 180 &&
    bb["ymin"] > -90 && bb["ymax"] < 90) {
  m <- m %>% fitBounds(
    lng1 = as.numeric(bb["xmin"]), 
    lat1 = as.numeric(bb["ymin"]),
    lng2 = as.numeric(bb["xmax"]), 
    lat2 = as.numeric(bb["ymax"])
  )
} else {
  # si el fitBounds falla, usar setView con coordenadas aproximadas de PBA
  m <- m %>% setView(lng = -60, lat = -36, zoom = 7)
}

m %>%
  
  # partidos: mismo color por partido, gris claro si n_parcelas == 0
  # Deshabilitar interacción para que no bloqueen clics en parcelas y propiedades
  addPolygons(
    data = deptos_plot_ll,
    fillColor   = ~ifelse(
      n_parcelas > 0,
      pal_partidos_leaflet(nombre_partido),
      "#DDDDDD"
    ),
    color       = "#666666",
    weight      = 1,
    fillOpacity = 0.6,
    label = ~paste0(
      if_else(!is.na(NAM), NAM, ""),
      "<br>Parcelas índice: ", n_parcelas
    ),
    highlightOptions = highlightOptions(
      weight = 2,
      color  = "#000000",
      bringToFront = TRUE
    ),
    # Deshabilitar interacción para que no bloqueen clics
    options = pathOptions(interactive = FALSE),
    group = "Partidos"
  ) %>%
  
  # agregar polígono de CABA - también deshabilitar interacción
  {
    mapa_temp <- .
    if (nrow(propiedades_caba) > 0 && nrow(caba_polygon) > 0) {
      mapa_temp <- mapa_temp %>%
        addPolygons(
          data = caba_polygon,
          fillColor   = "#FFB347",  # naranja pastel
          color       = "#666666",
          weight      = 2,  # borde más grueso para destacarlo
          fillOpacity = 0.6,
          label = paste0(
            "CABA<br>",
            "Propiedades: ", nrow(propiedades_caba)
          ),
          highlightOptions = highlightOptions(
            weight = 3,
            color  = "#000000",
            bringToFront = TRUE
          ),
          # Deshabilitar interacción para que no bloquee clics
          options = pathOptions(interactive = FALSE),
          group = "Partidos"
        )
    }
    mapa_temp
  } %>%
  
  # parcelas del índice en overlay
  # Esta capa va después para quedar encima y ser clickeable
  addPolygons(
    data        = parc_mias_ll,
    color       = "#000000",  # borde negro para mejor contraste
    fillColor   = "#FF0000",  # todas las parcelas en rojo
    weight      = 2.5,  # borde más grueso para mejor visibilidad
    fillOpacity = 0.9,  # muy opaco para que resalte sobre el partido
    label = ~paste0(
      "PBA_ID: ", PBA_ID,
      "<br>Partido: ", nombre_partido,
      "<br>Partida: ", PDA,
      "<br>C/S/MZ/PA: ", C, "-", S, "-", MZ, "-", PA
    ),
    popup = ~paste0(
      "<b>Parcela</b><br>",
      "<b>Partido:</b> ", nombre_partido, " (", partido_pdo, ")<br>",
      "<b>Manzana:</b> ", MZ, "<br>",
      "<b>Parcela:</b> ", PA, "<br>",
      "<b>Circunscripción:</b> ", C, "<br>",
      "<b>Sección:</b> ", S, "<br>",
      "<b>Partida:</b> ", PDA, "<br>",
      "<b>PBA_ID:</b> ", PBA_ID
    ),
    highlightOptions = highlightOptions(
      weight = 4,
      color  = "#FFFF00",  # borde amarillo al hacer hover
      fillOpacity = 1,
      bringToFront = TRUE
    ),
    group = "Parcelas (polígonos)"
  ) %>%
  
  # Un solo cluster por partido ubicado en el centroide, mostrando el total de parcelas
  # También agregar contador para CABA
  {
    mapa_temp <- .
    
    # calcular centroide de cada partido
    centroides_partidos <- deptos_plot_ll %>%
      filter(n_parcelas > 0) %>%
      st_centroid() %>%
      st_coordinates() %>%
      as.data.frame() %>%
      mutate(
        nombre_partido = deptos_plot_ll %>% filter(n_parcelas > 0) %>% pull(nombre_partido),
        n_parcelas = deptos_plot_ll %>% filter(n_parcelas > 0) %>% pull(n_parcelas)
      ) %>%
      rename(lng = X, lat = Y)
    
    # agregar un solo marker por partido en su centroide
    for (i in 1:nrow(centroides_partidos)) {
      partido <- centroides_partidos$nombre_partido[i]
      centro_lng <- centroides_partidos$lng[i]
      centro_lat <- centroides_partidos$lat[i]
      total_parcelas <- centroides_partidos$n_parcelas[i]
      color_partido <- pal_partidos_leaflet(partido)
      
      # crear un marker circular con el color del partido
      # El número de parcelas estará visible dentro del círculo usando un label
      mapa_temp <- mapa_temp %>%
        addCircleMarkers(
          lng = centro_lng,
          lat = centro_lat,
          radius = 25,  # radio fijo para todos
          stroke = TRUE,
          color = "#FFFFFF",  # borde blanco
          weight = 3,
          fillOpacity = 0.95,
          fillColor = color_partido,  # color del partido
          label = as.character(total_parcelas),  # solo el número
          labelOptions = labelOptions(
            noHide = TRUE,  # siempre visible
            direction = "center",  # centrado
            textOnly = TRUE,  # solo texto, sin fondo
            style = list(
              "color" = "white",
              "font-weight" = "bold",
              "font-size" = "16px",
              "text-align" = "center",
              "text-shadow" = "1px 1px 2px rgba(0,0,0,0.8)"
            )
          ),
          popup = paste0(
            "<b>", partido, "</b><br>",
            "Total parcelas: ", total_parcelas
          ),
          group = "Clusters por partido"
        )
    }
    
    # agregar contador para CABA (similar al de parcelas)
    if (nrow(propiedades_caba) > 0 && nrow(caba_polygon) > 0) {
      # calcular centroide de CABA
      centroide_caba <- caba_polygon %>%
        st_centroid() %>%
        st_coordinates() %>%
        as.data.frame() %>%
        rename(lng = X, lat = Y)
      
      if (nrow(centroide_caba) > 0) {
        total_propiedades_caba <- nrow(propiedades_caba)
        color_caba <- "#FFB347"  # naranja pastel
        
        mapa_temp <- mapa_temp %>%
          addCircleMarkers(
            lng = centroide_caba$lng[1],
            lat = centroide_caba$lat[1],
            radius = 25,  # mismo radio que los otros
            stroke = TRUE,
            color = "#FFFFFF",  # borde blanco
            weight = 3,
            fillOpacity = 0.95,
            fillColor = color_caba,  # color rojo destacado de CABA
            label = as.character(total_propiedades_caba),  # número de propiedades
            labelOptions = labelOptions(
              noHide = TRUE,  # siempre visible
              direction = "center",  # centrado
              textOnly = TRUE,  # solo texto, sin fondo
              style = list(
                "color" = "white",
                "font-weight" = "bold",
                "font-size" = "16px",
                "text-align" = "center",
                "text-shadow" = "1px 1px 2px rgba(0,0,0,0.8)"
              )
            ),
            popup = paste0(
              "<b>CABA</b><br>",
              "Total propiedades: ", total_propiedades_caba
            ),
            # Solo mostrar el contador cuando el zoom es bajo (zoom out)
            # Se oculta cuando zoom >= 11 (cuando aparecen las propiedades individuales)
            options = markerOptions(
              maxZoom = 10
            ),
            group = "Clusters por partido"
          )
      }
    }
    
    mapa_temp
  } %>%
  
  # Agregar propiedades de CABA como puntos (coloreadas por fuente disponible)
  # Se ocultan automáticamente al hacer zoom out cuando se muestran los contadores
  {
    mapa_temp <- .
    if (nrow(propiedades_caba) > 0) {
      mapa_temp <- mapa_temp %>%
        addCircleMarkers(
          data = propiedades_caba,
          lng = ~Long,
          lat = ~Lat,
          radius = 5,
          stroke = TRUE,
          color = "#000000",
          weight = 1,
          fillOpacity = 0.8,
          fillColor = ~pal_fuentes(fuente_priorizada),  # color según fuente priorizada
          label = ~paste0(
            "<b>", if_else(
              is.na(Descripción) | Descripción == "" | str_detect(Descripción, "(?i)averiguar"),
              Propiedad_ID,
              Descripción
            ), "</b><br>",
            if_else(!is.na(`Dirección oficial`), paste0("Dirección: ", `Dirección oficial`, "<br>"), ""),
            if_else(!is.na(`Direcciones secundarias`) & `Direcciones secundarias` != "", 
                    paste0("Direcciones secundarias: ", `Direcciones secundarias`, "<br>"), ""),
            if_else(!is.na(`Categoría de uso`), paste0("Categoría: ", `Categoría de uso`, "<br>"), ""),
            if_else(!is.na(`Fuentes disponibles`), paste0("Fuentes: ", `Fuentes disponibles`, "<br>"), ""),
            "ID: ", Propiedad_ID
          ),
          popup = ~paste0(
            "<b>", if_else(
              is.na(Descripción) | Descripción == "" | str_detect(Descripción, "(?i)averiguar"),
              Propiedad_ID,
              Descripción
            ), "</b><br>",
            "<hr>",
            if_else(!is.na(`Dirección oficial`), paste0("<b>Dirección oficial:</b> ", `Dirección oficial`, "<br>"), ""),
            if_else(!is.na(`Direcciones secundarias`) & `Direcciones secundarias` != "", 
                    paste0("<b>Direcciones secundarias:</b> ", `Direcciones secundarias`, "<br>"), ""),
            if_else(!is.na(`Categoría de uso`), paste0("<b>Categoría de uso:</b> ", `Categoría de uso`, "<br>"), ""),
            if_else(!is.na(`Fuentes disponibles`), paste0("<b>Fuentes disponibles:</b> ", `Fuentes disponibles`, "<br>"), ""),
            "<b>ID:</b> ", Propiedad_ID
          ),
          # Se controlará la visibilidad con JavaScript basado en zoom
          # Asegurar que sean clickeables (por defecto los markers son interactivos)
          group = "Propiedades CABA"
        )
    }
    mapa_temp
  } %>%
  
  addLayersControl(
    overlayGroups = c("Partidos",
                      "Parcelas (polígonos)",
                      "Clusters por partido",
                      "Propiedades CABA"),
    options = layersControlOptions(collapsed = TRUE)
  ) %>%
  
  # Leyenda de partidos: asegurar que CABA aparezca primero y en rojo
  {
    mapa_temp <- .
    # Crear leyenda manualmente para controlar el orden
    # CABA primero, luego el resto ordenado alfabéticamente
    valores_leyenda <- c("CABA", sort(partidos_sin_caba))
    colores_leyenda <- colores_partidos_nombrados[valores_leyenda]
    
    mapa_temp <- mapa_temp %>%
      addLegend(
        "bottomright",
        colors = colores_leyenda,
        labels = valores_leyenda,
        title  = "Partidos",
        opacity = 0.7
      )
    mapa_temp
  } %>%
  
  # leyenda para fuentes disponibles de propiedades CABA (solo si hay propiedades)
  {
    mapa_temp <- .
    if (nrow(propiedades_caba) > 0) {
      mapa_temp <- mapa_temp %>%
        addLegend(
          "bottomleft",
          pal    = pal_fuentes,
          values = propiedades_caba$fuente_priorizada,
          title  = "Fuentes disponibles (CABA)",
          opacity = 0.7
        )
    }
    mapa_temp
  } %>%
  
  # Agregar JavaScript para controlar visibilidad de propiedades CABA basada en zoom
  htmlwidgets::onRender("
    function(el, x) {
      var map = this;
      var propiedadesMarkers = [];
      
      // Recopilar todos los marcadores de propiedades CABA
      map.eachLayer(function(layer) {
        if (layer instanceof L.CircleMarker && layer.options && layer.options.group === 'Propiedades CABA') {
          propiedadesMarkers.push(layer);
        }
      });
      
      // Función para actualizar visibilidad basada en zoom
      function updatePropiedadesVisibility() {
        var zoom = map.getZoom();
        propiedadesMarkers.forEach(function(marker) {
          if (zoom < 11) {
            if (map.hasLayer(marker)) {
              map.removeLayer(marker);
            }
          } else {
            if (!map.hasLayer(marker)) {
              map.addLayer(marker);
            }
          }
        });
      }
      
      // Actualizar al cambiar zoom
      map.on('zoomend', updatePropiedadesVisibility);
      // Actualizar inicialmente después de un pequeño delay
      setTimeout(updatePropiedadesVisibility, 200);
    }
  ")
```


# Cómo compartir este mapa

Para compartir este mapa:

1. **Archivo HTML directo**: Después de knittear, buscá el archivo `georef PBA.html` en la carpeta del proyecto. Podés compartirlo directamente por email, Drive, Dropbox, etc. El receptor solo necesita abrirlo en cualquier navegador.

2. **Subir a internet (para tener una URL pública)**:
   - **Netlify Drop** (recomendado, muy simple): 
     1. Andá a https://app.netlify.com/drop
     2. Arrastrá el archivo `georef PBA.html`
     3. Te dará una URL pública que podés compartir (ej: `https://random-name-123.netlify.app`)
   
   - **GitHub Pages** (si usás GitHub):
     1. Creá un repositorio en GitHub
     2. Subí el archivo HTML
     3. Activá GitHub Pages en la configuración del repositorio
     4. Tu mapa estará disponible en `https://tu-usuario.github.io/nombre-repo/georef PBA.html`

3. **Nota**: El archivo HTML es autocontenido (incluye todo el código necesario), así que funcionará en cualquier computadora sin necesidad de instalar nada adicional.






























































